臺灣臺中地方法院刑事裁定　　　　　　 100年度聲字第4936號
聲明異議人即
受刑人之配偶　劉蕙芳
受　 刑　 人　王清芳
上列聲明異議人因受刑人公共危險案件，對於臺灣臺中地方法院
檢察署檢察官執行之指揮（100年度執字第12553號），認為不當
而聲明異議，本院裁定如下：
    主    文
異議駁回。
    理    由
一、按受刑人或其法定代理人或配偶以檢察官執行之指揮為不當
    者，得向諭知該裁判之法院聲明異議，固為刑事訴訟法第
    484 條所明定。惟按犯最重本刑為5年以下有期徒刑以下之
    刑之罪，而受6月以下有期徒刑或拘役之宣告者，得以新臺
    幣1千元、2千元或3千元折算1日，易科罰金；但易科罰金，
    難收矯正之效或難以維持法秩序者，不在此限，刑法第41條
    第1項定有明文。此所謂「難收矯正之效」、「難以維持法
    秩序」等，均屬不確定法律概念，此乃係立法者賦予執行檢
    察官得依具體個案，考量犯罪特性、情節及受刑人個人之相
    關主、客觀條件，據以審酌受刑人如不接受有期徒刑或拘役
    之執行，是否難達科刑之目的、收矯正之成效或維持法秩序
    等，以作為其裁量是否准予易科罰金之憑據。故易科罰金之
    易刑處分，其應否准許，自應依刑事訴訟法第457條規定，
    由檢察官就有無「確因不執行所宣告之刑，難收矯正之效，
    或難以維持法秩序」等情況查明認定應否准予易科罰金，並
    指揮執行之。非謂受刑人一有身體、教育、職業、家庭等諸
    項事由或暫時無法執行，執行檢察官即必然應准予易科罰金
    。從而，有期徒刑或拘役得易科罰金之案件，法院所諭知者
    ，僅係易科罰金之折算標準而已，至於是否准予易科罰金，
    乃賦予執行檢察官有依個案依前開法律規定裁量之權能，此
    項檢察官之裁量權，僅在發生違法裁量或有裁量瑕疵時，法
    院始有介入審查之必要。倘執行檢察官於執行處分時，已具
    體說明不准易科罰金之理由，且未有逾越法律授權、專斷等
    濫用權力之情事，自不得遽謂執行檢察官執行之指揮為不當
    （最高法院99年度臺抗字第391號、臺灣高等法院臺中分院
    99 年度抗字第423號裁判意旨參照）。
二、經查受刑人曾於民國（下同）91年間因違背安全駕駛之公共
    危險案件，經本院以91年度中交簡字第1852號判處拘役40日
    確定，並於91年11月29日易科罰金執行完畢；復於94年間因
    違背安全駕駛之公共危險案件，經本院以94年度中交簡字第
    631號判處拘役59日確定，於94年5月12日易科罰金執行完畢
    ；其再於99年間因違背安全駕駛之公共危險案件，經本院以
    99年度中交簡字第1566號判處有期徒刑3月確定，於99年8月
    23日易科罰金執行完畢。詎受刑人仍不知悔改，復於100 年
    7月30日再犯本件違背安全駕駛之公共危險案件，經臺灣臺
    中地方法院檢察署以100年度速偵字第3614號聲請書聲請簡
    易處刑判決，並經本院於100年9月19日以100年度中交簡字
    第1824號判處有期徒刑4月，如易科罰金，以新臺幣1千元折
    算1日確定在案，此有本院100年度中交簡字第1824號刑事簡
    易判決及臺灣高等法院被告前案紀錄表附卷可稽。本件執行
    檢察官不准受刑人易科罰金，係因「受刑人4 犯公共危險罪
    ，屢犯不改，嚴重漠視公共安全及法秩序，非予入監，難收
    矯正之效」，此經執行檢察官具體批示於執行案件點名單，
    並經主任檢察官、襄閱主任檢察官在該點名單上蓋章核示可
    資佐證（見臺灣臺中地方法院檢察署100年度執字第12553
    號卷第11頁）。本院審酌受刑人前於91、94、99年間均因犯
    公共危險案件，經本院分別判處拘役40日、59日、有期徒刑
    3月，卻仍再為本案之犯行，且本件第4次犯行，與前3次酒
    後駕車之犯行如出一轍，並經警測得其呼氣中酒精濃度高達
    0.94 MG/L，又受刑人因酒後操控能力不佳，行車搖晃不定
    ，無法正常操控機車，致生公眾交通往來之潛在性危害，顯
    見其不知悔改，漠視法令之禁制，足徵受刑人絲毫不顧自己
    及其他用路人之安全，顯見其並未記取教訓、心生警惕，故
    檢察官據此未准許受刑人易科罰金而直接發監執行，並無裁
    量違法或有瑕疵之事情，其執行之指揮，應屬有據。
三、聲明意旨略以：聲明異議人與受刑人共同育有1子目前就學
    中，另受刑人之母年事已高，平日均需受刑人及聲明異議人
    共同照顧，且受刑人一旦入監服刑，致受刑人所負責之東麟
    營造有限公司無法營運而有倒閉之虞，致受刑人全家經濟失
    所依靠等語。惟查東麟營造有限公司經核准設立於88年4 月
    22日，此有經濟部商業司公司及分公司基本資料查詢1份在
    卷可憑，非屬一新創設之公司，營運迄今已12年餘，且歷經
    國際金融海嘯等嚴峻考驗，其公司經營管理、人力之調遣等
    行政庶務，均具一定營運常規，無須完全仰賴負責人即受刑
    人事事親力親為，應無僅因負責人一定期間內不在其位即完
    全無法營運之虞。又受刑人之母雖年事已高，惟平常既由受
    刑人與聲明異議人共同照護，則受刑人在監執行時，仍得由
    聲明異議人照顧受刑人之母。再受刑人之子係於79年8月19
    日出生，現已成年，且就讀於科技大學4年級，有戶口名簿
    、大學繳費收據各1份在卷可按，依其智識年齡程度，當可
    自理一般日常生活，無須受刑人照料起居，故前揭事由均不
    足認受刑人有何職業、家庭因素致生執行困難之情事，聲明
    異議人執此為辯，亦屬無據。至於聲明異議人所稱減少短期
    自由刑流弊、監獄人滿為患、入監執行恐感染惡習等之情形
    ，乃屬國家刑事及監獄管理之政策問題，非可憑此而謂受刑
    人一旦入監服刑，對其身體、教育、職業、家庭等諸事項即
    生重大影響，更與刑法第41條第1項所定「難收矯正之效」
    、「難以維持法秩序」等要件無涉。綜上所述，檢察官於其
    裁量權範圍內，綜合各情，認
    本件有刑法第41條第1項但書之情形，不准受刑人易科罰金
    ，而令受刑人入監服刑，所為執行之指揮，尚無不當或違法
    之處。本件聲明異議為無理由，應予駁回。
六、據上論斷，應依刑事訴訟法第486條，裁定如主文。
中    華    民    國  100    年    12    月    19     日
                  刑事第二庭    法  官  宋富美
以上正本證明與原本無異。
如不服本裁定，應於收受送達後5日內向本院提出抗告狀。（應
附繕本）
                                書記官  劉雅玲
中    華    民    國  100    年    12    月    19     日